臺灣高雄地方法院刑事判決　　　　　　　　　　　　　九十二年度交自更字第一號
　　自　訴　人　丙○○
　　自訴代理人　李慶榮律師
　　　　　　　　孫守濂律師
　　被　　　告　甲○○
　　選任辯護人　陳建誌律師
　　　　　　　　王叡齡律師
右列被告因過失致死案件，經自訴人提起自訴，前經本院於民國九十二年三月二十八
日以九十二年度交自字第八號判決後，自訴人不服原判決提起上訴，經臺灣高等法院
高雄分院撤銷原判決，發回本院更行審理，本院判決如左：
    主  文
甲○○因過失傷害人，處有期徒刑參月，如易科罰金，以參佰元折算壹日。
    事  實
一、甲○○考領有普通小型車駕駛執照，於民國九十二年十一月十七日上午，駕駛車
    牌號碼ＹＪ─二０四六號自用小客車，沿高雄市○○區○○路快車道由西往東方
    向行駛，於同日上午十一時十五分許，行經裕誠路與博愛二路（自訴狀誤載為博
    愛路）有行車管制號誌交岔路口時，本應注意汽車行駛至交岔路口，其行進、轉
    彎，應遵守燈光號誌之指示，車輛面對紅燈表示禁止通行，不得超越停止線或進
    入路口，而當時之天候晴、日間有自然光線、路面乾燥無缺陷及障礙物、視距良
    好，且依甲○○之智識、能力亦無不能注意之情事，詎於抵達交岔路口附近時，
    裕誠路之交通號誌已轉換為紅燈，甲○○竟未遵守紅燈號誌之禁止通行不得超越
    停止線之指示，仍貿然駕駛上開自用小客車直行進入路口，適有原停在博愛二路
    南向慢車道上等待燈號之丁○○○，見博愛二路之燈號已轉變為表示准許車輛直
    行、轉彎之綠燈號誌，騎乘車牌號碼ＹＸＳ─○三六號輕型機車後載其夫陳輝銘
    ，沿博愛二路南向慢車道已橫越裕誠路西向車道往裕誠路東向車道駛來，造成鄧
    陳寶珠所騎乘之上開機車車頭撞及闖越紅燈之甲○○所駕駛上開自用小客車左後
    車輪上方，使丁○○○及陳輝銘人車雙雙倒地，丁○○○因此受有右手肘及右腳
    踝擦傷；陳輝銘則受有右膝前十字韌帶撕裂性骨折之傷害。甲○○於肇事後，即
    主動打電話報警處理，並留在事故現場，對於未發覺之犯罪，主動向處理事故之
    警員告知其係駕車肇事者，並接受本院裁判。嗣陳輝銘受傷住院後，因骨傷痛苦
    難忍，不堪長期折磨，精神崩潰，而於九十二年一月二十六日下午四時三十分許
    ，在其高雄市三民區○○○路一三號住處，上吊自殺身亡。
二、案經陳輝銘之女丙○○向本院提起自訴。
    理  由
一、訊據被告甲○○固坦承於右揭時、地駕駛上開自用小客車駛入前揭交岔路口內時
    ，與被害人鄧陳寶珠所騎乘後載其夫陳輝銘之前開機車發生擦撞之事實，惟矢口
    否認有何過失傷害之犯行，辯稱：其沿裕誠路直行欲通過博愛路口時是綠燈號誌
    ，因其前面的汽車要左轉，其才慢慢煞車，等該車左轉到博愛路內側車道，其再
    直行時，裕誠路的號誌已變成紅燈，是其直行到博愛路慢車道時，丁○○○才撞
    到其汽車之左後輪上方，其沒有闖紅燈，也無過失云云。經查：
  (一)本件車禍係發生在設有行車管制號誌之裕誠路與博愛二路交岔路口，車禍發生前
    ，被告駕駛自用小客車沿裕誠路快車道由西往東方向行駛，被害人丁○○○騎乘
    機車後載其夫陳輝銘沿博愛二路慢車道由北往南方向行駛，裕誠路為雙向四線車
    道道路，有二線快車道，二線慢車道，快車道寬三點四公尺，慢車道寬四點二公
    尺；博愛二路為雙向六線車道道路，慢車道與快車道中間設有安全島，慢車道寬
    四點二公尺，二線快車道分別為三點二公尺及三點五公尺，且於車禍發生當時，
    交通號誌正常運轉等情，業據被告與證人丁○○○陳明在卷，並有警製道路交通
    事故調查報告表在卷可佐（見警卷第十三頁），參以被告迭於警、偵訊及本院審
    理中自承：其沿裕誠路直行時，因前面的車輛要左轉，其才減速，待該車輛已轉
    至博愛二路內側快車道，其再直行到博愛二路之慢車道（即其車身後半段還在博
    愛二路慢車道）時，才被丁○○○撞到等語（見本院卷第三三頁反面、第四二頁
    正面、第一一八頁），可知本件車禍之撞擊地係在博愛二路南向慢車道與裕誠路
    東向快車道之交岔處甚明。
  (二)又被害人丁○○○係騎乘機車沿博愛二路南向慢車道通過裕誠路西向快、慢二車
    道後，方在裕誠路東向快車道上與被告之自用小客車發生擦撞，已如前述，換言
    之，被害人丁○○○至少於行駛七點六公尺（即西向快車道寬3.4公尺+西向慢車
    道寬4.2公尺=7.6公尺）後方與被告之自小客車發生擦撞甚明。再被害人丁○○
    ○原係停在博愛二路南向慢車道上等候綠燈，待博愛二路之燈號已轉變為綠燈時
    ，始騎乘前開機車附載其夫陳輝銘沿博愛二路南向慢車道直行駛入上開交岔路口
    之事實，業經證人丁○○○於本院審理中證述甚詳（見本院卷第一一六頁），核
    與現場目擊證人乙○○於本院審理中證稱：車禍當天伊騎機車跟在丁○○○後面
    ，停在博愛二路等紅燈，綠燈亮後伊與丁○○○才起動行駛，起駛沒多久後，丁
    ○○○就撞到被告的車子，人就倒下去，伊有聽到被告一直跟丁○○○說他錯了
    等語（見本院卷第一一九至一二二頁），大致相符，再參以被告於本院審理中自
    承確於車禍發生後，當場向丁○○○夫妻表示歉意等語（見本院卷第一四八頁）
    ，顯見證人乙○○確有目睹本件車禍發生情形，其之證詞，應堪採信。是以，被
    害人丁○○○確係在博愛二路已轉換為綠燈號誌時，方起動騎乘前開機車進入上
    開交岔路口，且已通過裕誠路西向車道進入該路東向快車道時，方與被告駕駛之
    自用小客車發生擦撞，則以被害人丁○○○起動機車及已行駛至少約七點六公尺
    （不包括從停止線進入交岔路口之距離）之時間觀之，以被告時速二十公里之速
    度（見本院卷第五○頁正面之車禍現場談話紀錄表），豈可能於裕誠路綠燈時即
    已進入路口？是被告辯稱其係綠燈時駛入上開交岔路口云云，應係卸責之詞，不
    足採信。
  (三)被告雖於偵查中辯稱：其係在綠燈熄滅轉換為黃燈時通過停止線云云（見本院卷
    第三三頁反面），然此與其前開所辯及於車禍發生當日之警詢談話紀錄中稱：其
    沿明華路（應係明誠路之誤）西向東快車道直行，係在裕誠路黃燈時通過停止線
    云云（見本院卷第五○頁正面之車禍現場談話紀錄表），大不相同，已難憑信；
    復且被告於警詢中亦自承：「（問：丁○○○行進方向之交通號誌如何？）當時
    丁○○○行進方向是紅燈，她有停車等待紅燈，等轉換綠燈後她才再起步前進行
    駛。」等語（見本院卷第四二頁正面），再衡以一般人之駕駛習慣，倘行駛道路
    之號誌，非係禁止通行之紅燈號誌，鮮有於進入路口前再左右觀望他向來車動態
    之情觀之，益徵被害人丁○○○係在博愛二路已轉換為綠燈號誌，騎乘機車起駛
    進入裕誠路交岔口後，被告方闖越紅燈沿裕誠路東向快車道直行進入肇事地，至
    為顯然。被告雖又辯稱警詢筆錄中有關其與被害人丁○○○之行駛號誌之記載與
    其供述不符，應係誤載云云。然被告身為彰化高級商業職業學校之教官，其對於
    警詢筆錄之效力，理應知悉甚明，並謹慎為之，且上開有關被告及被害人丁○○
    ○行駛號誌之記載，係記載在警卷第一頁背面與第二頁正面接縫處，其上並有被
    告按捺之指印，而上開警詢筆錄既係經過被告閱覽簽名，且連有關「陳輝銘住院
    期間的『醫療』費用，我會支付」業經被告更正為「陳輝銘住院期間的『住院』
    費用，我會支付」，並按捺指印觀之，益見被告為謹慎行事之人，倘警員確係誤
    載該筆錄，其理應會要求員警更正，然其竟未為之，是其於本院中辯稱該筆錄與
    其供述不符云云，亦無足取。
二、按汽車行駛至交岔路口，其行進應遵守燈光號誌之指示，道路交通安全規則第一
    百零二條第一項第一款定有明文。又按車輛面對圓形紅燈表示禁止通行，不得超
    越停止線或進入路口，道路交通標誌標線設置規則第二百零六條定有明文。本件
    肇事交岔路口，設有行車管制號誌，已據前開道路交通調查報告表載明，被告甲
    ○○既考領有駕駛執照之汽車駕駛人（有駕駛執照影本附在本院卷第一二八頁可
    憑），前揭規定自應知悉，且亦為其應注意並能注意之事項，則其駕車行經上開
    路口，理應遵守燈光號誌指示，而當時之天候晴、日間有自然光線、路面乾燥無
    缺陷及障礙物、視距良好，且依甲○○之智識、能力亦無不能注意之情事，詎於
    抵達交岔路口附近時，裕誠路之交通號誌已轉換為紅燈，甲○○竟未遵守紅燈號
    誌之禁止通行不得超越停止線之指示，仍駕車駛入上開路口，使被害人丁○○○
    所騎乘附載其夫陳輝銘之機車擦撞其自用小客車而倒地受創，被告之駕駛行為有
    過失，至為顯然。又被害人丁○○○確因本件車禍受有右手肘及右腳踝擦傷，此
    為證人丁○○○指述甚詳，且為被告於警詢及偵查中自承在卷（見本院卷第三四
    頁正面、第四三頁正面）；而被害人陳輝銘則受有右膝前十字韌帶撕裂性骨折之
    傷害，有高雄醫學大學附設中和紀念醫院出具之診斷證明書一紙在卷可稽（見本
    院卷第五三頁），則被告之過失犯行與被害人丁○○○、陳輝銘之傷害間，顯有
    相當因果關係。雖自訴人指稱被害人陳輝銘因骨傷痛苦難忍，不堪長期折磨，精
    神崩潰，而於九十二年一月二十六日上吊死亡，係因本件車禍所造成云云；然查
    被害人陳輝銘係因上吊窒息死亡，此有臺灣高雄地方法院檢察署相驗屍體證明書
    一紙在卷可憑（見本院卷第一○頁），復且自訴人亦自承其父親陳輝銘因車禍受
    傷而上吊自殺是不可思議之事（見本院卷第一五○頁），自難認被告上開過失駕
    駛行為與被害人陳輝銘之死亡間有相當因果關係，是自訴人上開指述，並無證據
    證明，尚難採信。本案事證明確，被告過失傷害之犯行堪以認定。
三、至被告聲請堪驗警詢錄音帶以證明其與被害人丁○○○行駛號誌部分之記載與其
    供述不符云云，惟因被害人丁○○○於警詢中對被告提出之過失傷害告訴之案件
    ，因本案自訴繫屬在先，而由本院以九十二年度交簡上字第七五號判決不受理確
    定送執行後，因該警詢錄音帶已銷毀，而無法堪驗，附此敘明。
四、核被告甲○○所為，係犯刑法第二百八十四條第一項前段之過失傷害罪。自訴人
    認被告係犯同法第二百七十六條第一項之過失致死罪，尚有未洽，惟起訴之基本
    事實同一，本院自應變更自訴法條併予審理。又被告於肇事後，主動打電話報警
    處理，並留在事故現場，對於未發覺之犯罪，主動向處理事故之警員告知其係駕
    車肇事者，並接受本院裁判，業經被告自承在卷，並有道路交通事故談話紀錄表
    在卷可憑，是被告係對於未發覺之罪自首，其進而接受裁判，自應依刑法第六十
    二條前段規定減輕其刑。再被告一過失行為，侵害被害人丁○○○、陳輝銘二人
    之身體健康法益，係一行為而觸犯數罪名之同種想像競合犯，應依刑法第五十五
    條規定，應依法從一重論處過失傷害罪。又被告過失傷害被害人丁○○○部分，
    雖未經提起自訴，然丁○○○業已向偵查機關提出傷害過失告訴，且與本案自訴
    過失傷害被害人陳輝輝部分有裁判上一罪之想像競合犯關係，本院自應並予審理
    ，附此敘明。爰審酌被告疏未遵守行車管制號誌之指示，闖越紅燈而肇事，致使
    被害人丁○○○受有右手肘及右腳踝擦傷之傷害；被害人陳輝銘則受有右膝前十
    字韌帶撕裂性骨折之傷害，且依前開陳輝銘之診斷證明書所載，陳輝銘除於九十
    一年十一月十七日至醫院接受石膏固定治療，迄至同年月十九日始出院外，尚從
    九十一年十一月二十五日至同年十二月三十日接受二次門診追蹤治療，此外仍須
    繼續門診追蹤治療，復健流程顯然冗長，復衡以陳輝銘所受之傷害係在下肢，顯
    然於治癒之前勢將不良於行，對於其日常生活及工作將造成極大不便，身體及精
    神上之痛苦洵非輕微，其家屬亦須耗費相當多之心力加以照顧，是被告所造成之
    損害難謂非鉅，且其於犯後仍否認犯行，迄今仍未與被害人及其家屬達成和解，
    盡力彌補其所造成之傷害，本不宜寬待，惟念其並無任何前科紀錄，有本院被告
    院內索引卡紀錄表、臺灣高等法院被告全國前案紀錄表各一份在卷可按，素行尚
    非不良等一切情狀，量處如主文所示之刑，並諭知易科罰金之折算標準，以資懲
    儆。
據上論斷，依刑事訴訟法第三百四十三條、第二百九十九條第一項前段、第三百條，
刑法第二百八十四條第一項前段、第五十五條、第六十二條前段、第四十一條第一項
前段，罰金罰鍰提高標準條例第一條前段、第二條，判決如主文。
中      華      民      國    九十三    年      九      月    二十四    日
                                臺灣高雄地方法院交通法庭
                                  審判長法  官    曾逸誠
                                        法  官    洪乙心
                                        法  官    廖純卿
右正本證明與原本無異。
如不服本判決，應於判決送達後十日內，向本院提出上訴狀。
                                        書記官    劉企萍
中      華      民      國    九十三    年      九      月    二十九    日
附錄本判決論罪之法條：
刑法二百八十四條第一項
    因過失傷害人者，處六月以下有期徒刑、拘役或五百元以下罰金，致重傷者，處
    一年以下有期徒刑、拘役或五百元以下罰金。
